【裁判字號】    99,重訴,49
【裁判日期】    990831
【裁判案由】    毒品危害防制條例等
【裁判全文】
臺灣桃園地方法院刑事判決              99年度重訴字第49號
公  訴  人  臺灣桃園地方法院檢察署檢察官
被      告  甲○○
指定辯護人  本院公設辯護人陳瑞明
上列被告因違反毒品危害防制條例等案件，經檢察官提起公訴（
99年度偵字第12819 號），本院判決如下：
    主  文
甲○○共同運輸第一級毒品，處有期徒刑拾伍年，扣案之海洛因
捌顆（驗餘淨重肆佰肆拾陸點陸陸公克）沒收銷燬；扣案之保險
套捌個及NOKIA 廠牌行動電話壹具（內含0000000000號行動電話
門號晶片卡壹張）均沒收；未扣案之運輸毒品所得新臺幣拾萬元
沒收，如全部或一部不能沒收時，以其財產抵償之。
    事  實
一、甲○○明知海洛因係毒品危害防制條例規定之第一級毒品，
    且係行政院依懲治走私條例授權公告之管制進出口物品，非
    經許可不得非法運輸進入我國境內。緣其於民國99年4 月間
    某日，在大陸地區廣東省某處，透過友人林文賓（綽號阿來
    ）介紹，結識某真實姓名年籍不詳綽號「阿文」之成年男子
    ，經「林文賓」、「阿文」遊說為所屬販毒集團運輸毒品入
    境，約定由甲○○至雲南地區將海洛因8 顆塞入肛門內，搭
    機運送至臺灣，待抵臺後撥打「阿文」指定之電話號碼完成
    交貨，即可取得新臺幣（下同）32萬元之報酬，詎其因積欠
    銀行債務、經濟拮据即應允之。謀議既定，甲○○即與林文
    賓、「阿文」共同基於運輸第一級毒品海洛因入境我國及私
    運管制物品進口之犯意聯絡，先由甲○○訂妥由臺灣飛往大
    陸地區之班機及回程機票，旋於99年5 月5 日下午搭機前往
    大陸地區廣東省珠海市，並於翌日（即99年5 月6 日）搭機
    前往雲南省端麗市，期間依林文賓指示，在大陸地區先購買
    某不詳號碼之行動電話門號供彼等聯繫之用，再由林文賓將
    該號碼轉知「阿文」，「阿文」隨撥打電話聯絡甲○○，令
    其至雲南省瑞麗市之騰隆酒店1201號房入住等候指示。嗣於
    同年月8 日中午，甲○○接獲「阿文」電話，告以晚上將交
    付毒品勿離開飯店，俟同日晚上8 時許，即有某真實姓名年
    籍不詳之成年男子，至甲○○入住之旅館房間，交付以保險
    套包裝成圓柱體之海洛因8 顆，甲○○取得該海洛因8 顆後
    乃自行將之塞入肛門內。嗣於99年5 月9 日上午，即自大陸
    地區雲南省搭機至香港，再於同日晚上7 時20分許，自香港
    國際機場搭乘中華航空公司CI920 號班機，於同日晚上9 時
    許，抵達臺灣桃園國際機場返臺，而運輸、私運管制進出口
    物品即第一級毒品海洛因入境臺灣。因法務部調查局南部地
    區機動工作站前已報請臺灣高雄地方法院檢察署檢察官向法
    院聲請對甲○○實施通訊監察，獲悉甲○○將運輸海洛因入
    境，乃由憲兵司令部板橋憲兵隊派員於其入境時執行逮捕，
    並持臺灣高雄地方法院檢察署檢察官核發之鑑定許可書，帶
    同甲○○前往桃園敏盛綜合醫院實施Ｘ光拍照檢查，由其自
    肛門排出以保險套裹覆之第一級毒品海洛因8 顆（淨重總計
    446.93公克，取樣0.27公克鑑定用罄，驗餘淨重計446.66公
    克），並扣得NOKIA 廠牌行動電話1 具（內含0000000000號
    行動電話門號晶片卡1 張），而查悉上情。
二、案經憲兵司令部板橋憲兵隊移送臺灣桃園地方法院檢察署檢
    察官偵查起訴。
    理  由
壹、證據能力部分：
    按被告以外之人於審判外之陳述，雖不符刑事訴訟法第 159
    條之1 至第159 條之4 之規定，而經當事人於審判程序同意
    作為證據，法院審酌該言詞陳述或書面陳述作成時之情況，
    認為適當者，亦得為證據。當事人、代理人或辯護人於法院
    調查證據時，知有刑事訴訟法第159 條第1 項不得為證據之
    情形，而未於言詞辯論終結前聲明異議者，視為有前項之同
    意，刑事訴訟法第159 條之5 定有明文。查本判決所引用以
    下審判外作成之相關供述證據，公訴人、被告甲○○及辯護
    人於本院準備程序、審判期日均表示無意見而不予爭執，亦
    未於言詞辯論終結前聲明異議，本院審酌上開證據資料製作
    時之情況，尚無違法取得及證明力明顯過低之瑕疵，認以之
    作為證據應屬適當，而其餘所依憑判斷之非供述證據，本院
    亦查無有何違反法定程序取得之情形，且上開各該證據均經
    本院於審判期日依法進行證據之調查、辯論，被告於訴訟上
    之防禦權，已受保障，故上開證據資料均有證據能力。
貳、實體部分：
一、訊據被告甲○○就於前揭時、地運輸扣案毒品回臺而遭查獲
    之事實於偵查及審判中一度坦認不諱，惟嗣後復矢口否認有
    何運輸第一級毒品之犯行，辯稱：其之前未曾接觸過毒品，
    不知運輸入臺之物品為海洛因，且取得扣案毒品時已以保險
    套包裝為8 顆，實無從得知係海洛因云云。經查：
(一)、被告於99年5 月9 日上午，先由大陸地區雲南省搭機至香港
    ，再自香港國際機場搭乘中華航空航空公司CI920 號班機抵
    達臺灣桃園機場入境，於通關時，經海關人員留置檢查，並
    由憲兵司令部板橋憲兵隊派員執行逮捕，持臺灣高雄地方法
    院檢察署檢察官核發之鑑定許可書，帶同其前往桃園敏盛綜
    合醫院實施Ｘ光拍照檢查，由其自肛門排出以保險套裹覆之
    第一級毒品海洛因8 顆，另扣得NOKIA 廠牌行動電話1 具（
    內含0000000000號行動電話門號晶片卡1 張）等情，業經被
    告坦認屬實，並據其於警詢、偵訊中就如何與林文賓、「阿
    文」共謀商議運輸扣案毒品8 顆返臺之始末供承甚詳（見偵
    查卷第21至27頁、第46至50頁），復有臺北關稅局扣押貨物
    收據、板橋憲兵隊扣押筆錄、扣押物品目錄表、被告入出境
    資料查詢結果及扣案毒品照片5 張等證在卷可稽（見偵查卷
    第12頁、第14至15頁、第39至41頁，本院卷第39頁）。而被
    告以塞入肛門方式挾帶入境之毒品8 顆，經送法務部調查局
    採化學呈色法、氣相層析質譜儀分析法等檢驗方法檢驗後，
    結果確含第一級毒品海洛因成分，合計淨重446.93公克（取
    樣0.27公克鑑定用罄，驗餘淨重計446.66公克，純度百分之
    72.2，純質淨重為322.68公克），此有法務部調查局濫用藥
    物實驗室99年6 月9 日調科壹字第09923012730 號鑑定書 1
    紙附卷足憑（見偵查卷第71頁），此部分事實，洵堪認定。
(二)、被告雖辯稱不知實際運送之毒品是海洛因云云，惟查：
(1)、被告於偵訊中經檢察官詢以「是否承認運輸第一級毒品罪嫌
    ？」，業據其自白「我承認」，並簽名屬實在卷（見偵查卷
    第69頁），嗣於本院審理時經審判長詢及：「是否承認起訴
    書所載之犯罪事實？」，仍坦承：「我承認」等語（見本院
    卷第65頁），則其辯稱不知運輸之毒品為海洛因云云，是否
    可信，顯非無疑。
(2)、觀諸被告使用之0000000000號行動電話門號，經臺灣高雄地
    方法院核發99年聲監字第000560號、99年聲監續字第001270
    號通訊監察書實施通訊監察結果，其於99年4 月14日早上 9
    時45分許，與共犯林文賓使用之0000000000000 號行動電話
    門號已談及：「甲○○：啊我有一位朋友說要過去娶妻啦，
    啊如果有『女人』的話再打給我啦。」、「林文賓：喔，啊
    這兩天如果要去南投的話你要去嗎，去合歡山那邊。」、「
    甲○○：喔，什麼時候啊？」、「林文賓：如果可以就這兩
    天啊，這兩天我就打算上去了。」等節（見偵查卷第24頁）
    ，而被告於警詢、偵訊中均坦承上開通訊監察譯文內容即是
    林文賓介紹其到大陸雲南走私毒品，「女人」就是指毒品等
    語明確（見偵查卷第25頁），此與毒品施用或交易者習慣稱
    海洛因為「女的」、「軟的」等本院承辦毒品危害防制條例
    案件所已知之事實相符。果被告對毒品毫無概念、就實際運
    送之毒品為何全無知悉，衡情自無可能主動以一般販毒、運
    毒、購毒者均慣常使用指稱毒品海洛因之「女人」此暗語，
    與共犯林文賓相互溝通，顯見被告使用「女人」一語即係指
    稱海洛因毒品，其係以「女人」作為海洛因之暗語，向林文
    賓詢問何時可運輸海洛因一事，應堪認定。
(3)、參以扣案之海洛因8 顆驗餘淨重總計446.66公克，純質淨重
    亦高達322.68公克，市價不菲。而海洛因為政府嚴予查緝之
    違禁物，新聞媒體亦時常報導於機場查獲自國外運輸海洛因
    毒品入境臺灣之新聞，運輸第一級毒品又屬法定刑為死刑、
    無期徒刑之重罪，從事此非法行為之危險性極高，衡情如未
    能掌握每一環節，並由彼此瞭解及信任之人處理，即可能因
    此洩密而遭查緝，是以共犯間若非已就運輸海洛因之事達成
    共識，當不致冒然執行運輸毒品。再依被告所稱其與林文賓
    係結識10多年之好友等情（見本院卷第12頁）觀之，顯見兩
    人之間具備相當程度之交情與信賴基礎，則被告縱需錢孔急
    ，為求慎重，考量運輸毒品罪責與所得代價之比例，自會向
    林文賓詢明關於運輸毒品入境臺灣地區之相關細節，始同意
    運輸毒品。相對而言，林文賓、「阿文」所屬販毒集團運輸
    海洛因入境之目的，無非係欲從中謀取差價利潤，林文賓既
    許以被告高達32萬元之代價做為運輸毒品之報酬，為促使被
    告善盡運輸之責，使海洛因順利運輸入臺，衡情當會主動告
    知被告其所運輸之物品為海洛因。佐以海洛因之價格與其他
    毒品相差甚大，被告既明知林文賓花費32萬元做為其運輸淨
    重總計446.66公克毒品之代價，且尚需以夾藏肛門之隱蔽方
    式運輸，顯見風險甚高，證諸經驗法則，如非屬第一級毒品
    海洛因，林文賓焉有可能花費如此高額之代價委請被告運送
    ，足認被告確知悉所運送之毒品即為海洛因，要無疑義。
(4)、末查法院固應依據「所知輕於所犯，從其所知」之法理論斷
    被告之犯行，惟所謂「所知」，仍應在客觀上有相當之證據
    ，足以證明其「所知」係運輸某物，因被騙或錯誤或其他因
    素，導致運輸者非其預料而涉犯較重罪之物，始能有上開法
    則之適用，被告空言辯稱不知所運輸之毒品為海洛因云云，
    迄未提出相當之證據以實其說，自無從依上開法理僅論以運
    輸第二級毒品、第三級毒品或第四級毒品罪。被告前開所辯
    ，顯係卸責之詞，尚難採信。其主觀上明知林文賓、「阿文
    」欲其自大陸地區運輸回國之毒品為價值昂貴之海洛因，而
    非其他種類之毒品甚明。被告就其攜帶入臺之毒品為第一級
    毒品海洛因，顯具有認識與犯意，已堪認定。
(三)、綜上所述，被告所辯情詞，無非事後卸責之詞，不足採信。
    本件事證已臻明確，其運輸第一級毒品之犯行，堪以認定，
    應予依法論科。
二、按海洛因屬毒品危害防制條例第2 條第2 項第1 款所定之第
    一級毒品，亦為行政院依懲治走私條例授權公告之「管制物
    品項目及其數額」所列甲項第4 款管制進出口物品。次按自
    大陸地區私運物品進入臺灣地區，以私運物品進口論，適用
    懲治走私條例規定處斷，此觀該條例第12條之規定自明。是
    被告將上開海洛因8 顆夾藏在肛門內，自大陸地區經香港搭
    機運輸進入我國境內，核其所為係犯毒品危害防制條例第 4
    條第1 項之運輸第一級毒品罪，及懲治走私條例12條、第 2
    條第1 項之準私運管制物品進口罪。被告與林文賓、「阿文
    」間，均係以自己犯罪意思為之，而推由被告以上開方式將
    海洛因運輸入臺，其等就上揭運輸第一級毒品及準私運管制
    物品進口之犯行，均有犯意聯絡及行為分擔，為共同正犯。
    被告持有毒品之低度行為，應為運輸之高度行為所吸收，不
    另論罪。被告前開所為，係以一私運行為，同時觸犯運輸第
    一級毒品罪及準私運管制物品進口罪兩罪名，為想像競合犯
    ，應依刑法第55條規定，從一重之運輸第一級毒品罪處斷。
    又98年5 月20日修正公布之毒品危害防制條例第17條第2 項
    關於「犯第4 條至第8 條之罪於偵查及審判中均自白者，減
    輕其刑。」之規定，旨在獎勵犯罪人之悛悔，同時使偵查或
    審判機關易於發現真實，以利毒品查緝，俾收防制毒品危害
    之效；故不論該被告之自白，係出於自動或被動、簡單或詳
    細、一次或多次，並其自白後有無翻異，苟其於偵查及審判
    中均有自白，即應依法減輕其刑。又刑法上所稱之自白，係
    指行為人對其被訴之犯罪事實為任意性之供認而言（最高法
    院98年度台上字第6928號判決要旨參照）。查被告於偵查中
    經檢察官問及：「是否承認運輸第一級毒品罪嫌？」，已供
    承：「我承認」等語（見偵查卷第69頁），嗣於本院審理時
    經審判長詢及：「是否承認起訴書所載之犯罪事實？」，亦
    陳稱：「我承認」等語（見本院卷第65頁），據此，被告於
    偵查及審判中均曾自白上揭運輸毒品犯行，應依毒品危害防
    制條例第17條第2 項規定減輕其刑。茲審酌被告運輸入臺之
    海洛因8 顆，合計淨重446.93公克（取樣0.27公克鑑定用罄
    ，驗餘淨重計446.66公克，純度為百分之72.2，純質淨重為
    322.68公克），數量甚為龐大，倘流入市面，將加速毒品之
    泛濫，對社會治安及國人健康所生危害至鉅，竟僅為圖不法
    報酬而無視此危害及危險性，惡性難認輕微，惟念其係迫於
    經濟壓力而犯罪，究非貪於逸樂專以運輸毒品牟利者可比，
    併審酌其犯罪之動機、目的、手段、生活狀況、素行、智識
    程度、犯罪所生之危害，及犯後態度等一切情狀，量處如主
    文所示之刑。
三、沒收部分：
(一)、按查獲之第一、二級毒品及專供製造或施用第一、二級毒品
    之器具，不問屬於犯人與否，均沒收銷燬之，毒品危害防制
    條例第18條第1 項前段定有明文。查扣案之海洛因8 顆（合
    計淨重446.93公克，取樣0.27公克鑑定用罄，驗餘淨重合計
    446.66公克），係第一級毒品，應依毒品危害防制條例第18
    條第1 項前段規定，不論屬被告與否，宣告沒收銷燬之。
(二)、次按犯毒品危害防制條例第4 條至第9 條、第12條、第13條
    或第14條第1 項、第2 項之罪者，其供犯罪所用或因犯罪所
    得之財物，均沒收之，如全部或一部不能沒收時，追徵其價
    額或以其財產抵償之，毒品危害防制條例第19條第1 項亦有
    明定。且其屬於本條所定沒收之標的，如得以直接沒收者，
    不生「追徵其價額」或「以其財產抵償之」問題，須沒收之
    標的全部或一部不能沒收時，始生「追徵其價額」或「以其
    財產抵償之」選項問題。而「追徵其價額」或「以其財產抵
    償之」係屬兩種選項，分別係針對現行貨幣以外之其他財產
    與現行貨幣而言。本規定所稱「追徵其價額」者，係指所沒
    收之物為金錢以外之其他財物而無法沒收時，因其實際價值
    不確定，應追徵其價額，使其繳納與原物相當之價額，並無
    以其財產抵償之問題。倘嗣後追徵其金錢價額，不得結果而
    須以其財產抵償者，要屬行政執行機關依強制執行之法律之
    執行問題，即無不能執行之情形，自毋庸諭知「或以其財產
    抵償之」（最高法院99年度第5 次刑事庭會議決議參照）。
    扣案包裝前開8 顆海洛因之保險套8 個，係用於包裹毒品，
    防其裸露、潮濕，便於運輸，復於鑑定時已將海洛因與保險
    套分離秤重，核無不可析離關係；另扣案之行動電話1 具（
    含0000000000號行動電話門號晶片卡1 張），為被告所有，
    供其運毒期間與共犯林文賓聯繫使用之物，業據被告供述明
    確（見偵查卷第50頁），並有上開通訊監察譯文在卷可資佐
    證（見偵查卷第28至32頁），屬其犯運輸第一級毒品罪所用
    之物，均應依毒品危害防制條例第19條第1 項規定宣告沒收
    。再被告於本院訊問時坦認以上開方式夾藏第一級毒品海洛
    因運輸入臺，共犯林文賓已先行給付其10萬元報酬等語明確
    （見99年度聲羈字第302 號卷第9 頁背面），準此，該10萬
    元雖未扣案，仍應依毒品危害防制條例第19條第1 項之規定
    ，宣告沒收，且如全部或一部不能沒收時，亦應以其財產抵
    償之。
(三)、末按所稱因犯罪所得之物，自以實際所得者為限，苟無所得
    或尚未取得者，自無從為沒收追繳之諭知（最高法院89年度
    台上字第3434號判決意旨參照）。是被告以上開方式夾藏海
    洛因運輸入臺，依其所述，雖有22萬元報酬尚未自共犯林文
    賓等運毒集團成員取得，然該報酬既尚未實際取得，依上說
    明，本院自不得就此為沒收之諭知，併予指明。
據上諭斷，應依刑事訴訟法第299 條第1 項前段，毒品危害防制
條例第4 條第1 項、第17條第2 項、第18條第1 項前段、第19條
第1 項，懲治走私條例第2 條第1 項、第11條、第12條，刑法第
11條前段、第28條、第55條，判決如主文。
本案經檢察官周芝君到庭執行職務。
中    華    民    國    99    年    8     月    31    日
                  刑事第五庭  審判長法  官  潘政宏
                                    法  官  張詠晶
                                    法  官  劉淑玲
以上正本證明與原本無異。
如不服本判決應於收受判決後10日內向本院提出上訴書狀，並應
敘述具體理由。其未敘述上訴理由者，應於上訴期間屆滿後20日
內向本院補提理由書(均須按他造當事人之人數附繕本)「切勿逕
送上級法院」。
                                    書記官  許婉茹
中    華    民    國    99    年    9     月    1     日
附錄本案論罪科刑依據之法條：
毒品危害防制條例第4 條：
製造、運輸、販賣第一級毒品者，處死刑或無期徒刑；處無期徒
刑者，得併科新臺幣2千萬元以下罰金。
製造、運輸、販賣第二級毒品者，處無期徒刑或7 年以上有期徒
刑，得併科新臺幣1千萬元以下罰金。
製造、運輸、販賣第三級毒品者，處5 年以上有期徒刑，得併科
新臺幣7百萬元以下罰金。
製造、運輸、販賣第四級毒品者，處3 年以上10年以下有期徒刑
，得併科新臺幣3百萬元以下罰金。
製造、運輸、販賣專供製造或施用毒品之器具者，處1 年以上 7
年以下有期徒刑，得併科新臺幣1百萬元以下罰金。
前五項之未遂犯罰之。
懲治走私條例第2條第1項
私運管制物品進口、出口逾公告數額者，處7年以下有期徒刑，
得併科新臺幣3百萬元以下罰金。
懲治走私條例第12條
自大陸地區私運物品進入臺灣地區，或自臺灣地區私運物品前往
大陸地區者，以私運物品進口、出口論，適用本條例規定處斷。
日

司法院資訊處製作；財團法人民間司法改革基金會備份。
